【裁判字號】    89,易,1749
【裁判日期】    890531
【裁判案由】    違反動產擔保交易法
【裁判全文】
臺灣高雄地方法院刑事判決                        八十九年度易字第一七四九號
    公  訴  人  臺灣高雄地方法院檢察署檢察官
    被      告  甲○○
右列被告因違反動產擔保交易法案件，經檢察官提起公訴（八十九年度偵字第二四四
一號），本院判決如左：
    主  文
甲○○無罪。
    理  由
一、公訴意旨如附件起訴書所載。
二、按犯罪事實應依證據認定之，無證據不得推定其犯罪事實，刑事訴訟法第一百五
    十四條定有明文。又認定不利於被告之事實，須依積極證據，苟積極證據不足為
    不利於被告事實之認定時，即應為有利於被告之認定，更不必有何有利之證據。
    另刑事訴訟法上所謂認定犯罪事實之證據，係指足以認定被告確有犯罪行為之積
    極證據而言，該項證據自須適合於被告犯罪事實之認定，始得採為斷罪資料（最
    高法院三十年上字第八一六號判例、最高法院二十九年上字第三一０五號判例參
    照）。
三、公訴人認被告涉犯動產擔保交易法第三十八條罪嫌，無非以告訴人福灣企業股份
    有限公司（下稱福灣公司）職員楊明祥之指訴，及附條件買賣合約書、附條件買
    賣合約書附錄、分期付款紀錄查詢表各一份為其論罪之依據。訊據被告甲○○固
    不諱言有以動產擔保附條件買賣之方式，向福灣公司購買自用小客車之事實，惟
    堅決否認有何違反動產交易法第三十八條之犯行，辯稱：其繳款情形向來均很正
    常，嗣後係因所參加之互助會被會首倒會，致其公司受牽連而無法繼續經營，惟
    會首表示願替其繳納以償還債務，其遂安心至雲林打零工，直至見到福灣公司將
    車取回而在地上所留之字，始知會首並未依約繳納，又其於得知上情後，即與福
    灣公司聯絡，約定還錢事宜等語。經查：被告於八十六年一月二十七日，以動產
    擔保附條件買賣方式，向福灣公司購買車號ＹＲ－三五四二自小客車一輛，除繳
    納頭期款新台幣（下同）十五萬四千元，並依約繳付分期付款本息至八十八年十
    月二十八日，已迭據告訴人福灣公司之告訴代理人楊明祥陳稱屬實，並有附條件
    買賣合約、附條件買賣合約附錄、動產擔保交易附條件買賣設定登記申請書、動
    產擔保交易（附條件買賣）變更契約書暨變更登記申請書、分期付款紀錄查詢表
    各一紙附卷可稽，又被告係因被會首倒債，會首答應為其繳付該車之分期款項，
    始離開標的物存放地點，其於得知會首未代為付款後，即與福灣公司聯絡，並繳
    清餘款等情，則有互助會會單一紙、本票影本十二紙及清償證明書一份在卷為憑
    ，復參以被告已繳付六十九萬五千六百七十元，僅餘二十五萬二千零七十五元未
    繳，所付款項已近付款總額之三分之二，其豈有甘冒損失付款及車輛被取回之危
    險，而輕易拒不繳付價款之理？況且，其於見到地上留言，得知會首未依約繳納
    餘款後，即與福灣公司聯絡而繳清餘款，是其將標的物遷移，並非出於不法利益
    之意圖一節，已足認定，故其所辯應堪採信。此外，本院復查無其他積極證據足
    資審認被告有公訴人所指之犯行，揆諸前揭法條及判例意旨，自應為被告無罪之
    諭知。
四、按法院認為應科拘役、罰金或應諭知免刑或無罪之案件，被告經合法傳喚無正當
    理由不到庭者，得不待其陳述逕行判決，刑事訴訟法第三百零六條定有明文。本
    件被告甲○○業經合法傳喚而無正當理由不到庭，有本院送達證書一紙在卷可稽
    ，本院認本件係無罪之案件，依法自得不待其陳述而逕行判決，併此敘明。
據上論斷，應依刑事訴訟法第三百零一條第一項、第三百零六條，判決如主文。
中      華      民      國    八十九    年      五      月    三十一    日
                                  臺灣高雄地方法院刑事第一庭
                                    審判長法  官  陳  顯  榮
                                          法  官  邱  基  峻
                                          法  官  黃  悅  璇
右正本證明與原本無異。
如不服本判決，應於判決送達後十日內，向本院提出上訴狀。
                                          書記官  沈      蘊
中    華    民    國      八十九      年      六      月      一      日


司法院資訊處製作；財團法人民間司法改革基金會備份。
